臺灣桃園地方法院行政訴訟判決　
111年度交字第53號
原      告  黃秀美  
被      告  桃園市政府交通事件裁決處
                      設桃園市○○區○○路00號7~8樓
代  表  人  張丞邦    住同上
訴訟代理人  黃一鳴律師
上列當事人間交通裁決事件，原告不服被告民國111年1月14日桃
交裁罰字第58－DG0000000號裁決，提起行政訴訟，本院判決如下
：
    主  文
原告之訴駁回。
訴訟費用新臺幣參佰元由原告負擔。
    事實及理由
壹、程序方面：
    本件係因原告不服被告所為道路交通管理處罰條例（下稱處
    罰條例）第8 條之裁決而提起撤銷訴訟，依行政訴訟法第23
    7 條之1 ，應適用交通裁決事件訴訟程序。本件因卷證資料
    已經明確，本院依行政訴訟法第237 條之7 規定，不經言詞
    辯論，直接裁判。
貳、實體方面：                                  
一、事實概要：
　　 原告於民國110年11月28日9時50分許，駕駛車牌號碼0000－
     00號自用小客車（下稱系爭車輛），行經桃園市龍潭區文
     化路與文化路906巷口處時，為桃園市政府警察局龍潭分局
     （下稱舉發機關）警員認原告有「速限50公里，經儀器測
     得時速64公里，超速14公里，超過規定之最高時速20公里
     以內」之違規，遂逕行舉發並填製如桃警局交字第DG00000
     00號之舉發違反道路交通管理事件通知單（下稱系爭舉發
     通知單），記載應到案日期為111年1月14日前，並移送被
     告處理。嗣原告於110年12月20日到案陳述不服舉發，經被
     告函請舉發機關協助查明事實後，認原告確有「汽車駕駛
     人行車速度，超過規定之最高時速20公里以內」之違規，
     即於111年1月14日填製桃交裁罰字第58－DG0000000號之裁
     決書（下稱原處分），爰依道路交通管理處罰條例（下稱
     處罰條例）第40條及違反道路交通管理事件統一裁罰基準
     及處理細則（下稱裁罰基準及處理細則）等規定，裁處原
     告罰鍰新臺幣（下同）1,600元，並記違規點數1點等處分
     。原告不服，於是提起本件行政訴訟。
二、原告起訴主張及聲明：
（一）主張要旨：台三乙線整條路段速限均為60公里，僅中間一
      小段（即違規地點）速限50公里，原告因一時不查致車速
      達64公里，惟該路段並非道路狹小、交通繁忙或行人眾多
      之路段，但卻刻意降低速限，且未於測速照相之三角警告
      標示牌上方設置速限標誌，顯有故意誤導駕駛人之嫌。若
      該路段為危險路段需降低速限，警方即應設置固定測速照
      相機及設置速限標誌，以提醒用路人，而非僅在地面上標
      示速限50公里，致使用路人看到速限後已來不及減速。再
      者，警方刻意選在交通流量少之星期日早上10點，採用埋
      伏方式偷拍，其執法欠缺正當性且不符比例原則。至本件
      係採用機動測速照相機，該照相機是否有通過檢驗規範，
      並無從查證，故被告所為之裁決顯然有故意設陷及行政怠
      惰，請求判決如聲明所示。
（二）聲明：撤銷原處分。
三、被告答辯及聲明：
（一）答辯要旨：
    ⒈引用處罰條例第7條之2第1項第7款、第2項第9款、第3 項
      、第40條、第63條第1項第1款、道路交通安全規則（下稱
      道安規則）第93條第1項、道路交通標誌標線號誌設置規
      則（下稱設置規則）第55條之2、第85條第1項等相關交通
      法規之條文（詳卷附答辯狀）。
    ⒉舉發機關111年1月3日龍警分交字第1100032431號函文表示
      略以：「…旨案源於本分局員警以雷射測速儀執行勤務，
      測得7131-B7號自用小客貨車於舉發單所載時、地車速為6
      4公里，該路段限速50公里，超速14公里，爰依違反道路
      交通管理處罰條例第40條規定製單舉發…經現地勘查本轄
      龍潭區文化路全線路段均設有時速不得超過50公里之標牌
      或標線，尚無標示不明或速限陡降情形…」等語。
    ⒊又本件使用雷射測速儀規格200Hz照相式，廠牌：KUSTOM S
      IGNALS INC，型號：LASERCAM 4，器號：LE0613，係由經
      濟部標準檢驗局委託財團法人台灣商品檢測驗證中心於11
      0年3月17日檢定合格，且有效期限至111年3月31日，檢定
      合格單號碼為M0GB0000000，有財團法人台灣商品檢測驗
      證中心雷射測速儀檢定合格證書1紙為證。本測速儀器有
      檢驗後發給之證書，自有相當之公信力，而雷射測速儀顯
      示原告車輛當時行車速度為每小64公里，足認原告所有號
      牌7131－B7號自小客車確有於110年11月28日9時50分許，
      以行車速度64公里之時速行駛於系爭路段之行為事實，堪
      可認定。而按交通警察製單舉發違反道路交通管理處罰條
      例所列之違規事實，本質上為行政處分，係公務員基於職
      務上之權力，依法就特定之具體事件所為之具公法上效果
      之單方面行政行為，基於公務員為公法上行為具有公信力
      之原則，該行政行為當可被推定為真正，其據以依法處分
      之事實認定亦為正確無誤。準此，原舉發員警舉發交通違
      規案件時，僅需確信當時儀器所測定之數據為真並無誤時
      ，自可依法賦予之職權依法告發。
    ⒋復依前述設置規則第55條之2規定可知，「警52」標誌係用
      於告知駕駛前方有測速取締，並非用於告知道路速限是以
      ，原告之主張顯對於標誌有所誤解，實不足採。再依據相
      關採證照片及桃園市政府警察局龍潭分局111年3月22日龍
      警分交字第1110007283號函，該龍潭區文化路全線路段均
      有設置有「最高速限標誌(限5)」及「速度限制標字」，
      原告即應遵循指示速限行駛。
　　⒌至關於員警執勤地點及方式，交通法規並未設有明文之限
      制，均委由員警依據道路之設置情形、交通流量、交通事
      故發生頻率、一般用路權人之便利性、員警值勤之安全性
      等一切因素綜合判斷後，始決定執行違規取締勤務之地點
      ，況法律要求駕駛人應遵守道路交通安全規則，除有維持
      交通順暢之公益目的外，本兼及有保護用路權人生命、身
      體、健康法益之旨，實不應因執法單位有無取締行為、取
      締地點是否明顯、取締方式為何而有所不同，此有臺灣臺
      中地方法院107年度交字第128號判決可資參照。本件員警
      採證地點屬一般公共、公開場合，屬在明顯處所公開執法
      ，尚難指為隱匿拍攝。
　　⒍末按駕駛人駕車行駛於道路上本應確實遵守速限標誌，即
      便在超車過程，亦應遵守速限之規定，以共同維護行車安
      全。又道路交通標誌、標線、號誌，係交通主管機關依道
      路交通狀況及用路人之需要而依法設置，故駕駛人有遵守
      標誌、標線、號誌指示之義務，駕駛人不得僅憑其個人認
      知或價值判斷，或主觀認為其行為不致影響交通秩序、安
      全，而任意決定不予遵守，否則將使交通秩序大亂，非但
      影響道路交通安全及用路人權益，亦將使道路交通標誌、
      標線、號誌形同虛設。
　　⒎綜上所述，系爭車輛駕駛因有「汽車駕駛人行車速度，超
      過規定之最高時速逾20公里以內」之情，已該當處罰條例
      第40條規定所定要件，被告依法裁處，應無違誤，原告之
      訴為無理由，判決如聲明所示。
（二）聲明：駁回原告之訴。
四、本院之判斷：
（一）前提事實：
      原告於110年11月28日9時50分許，駕駛系爭車輛行經桃園
      市龍潭區文化路與文化路906巷口處時，為舉發機關警員
      認原告有「速限50公里，經儀器測得時速64公里，超速14
      公里，超過規定之最高時速20公里以內」之違規等情，此
      有舉發機關111年1月3日龍警分交字第1100032431號函文
      、111年3月22日龍警分交字第1110007283號函文、111年4
      月6日龍警分交字第1110008439號函文（見本院卷第45頁
      、第53頁、第55頁）、系爭舉發通知單（見本院卷第47頁
      ）、違規採證照片（見本院卷第48頁）、違規路段現場照
      片（見本院卷第49至50頁、第57頁、第61至62頁）、雷達
      測速儀檢定合格證書（見本院卷第51頁）、舉發員警申訴
      答辯書（見本院卷第56頁）、原告行車路線圖（見本院卷
      第58至59頁）、汽車車籍查詢（見本院卷第67頁）、交通
      違規案件陳述書（見本院卷第70頁）等資料各1份在卷可
      憑。
（二）本件被告認定原告有「汽車駕駛人行車速度，超過規定之
      最高時速20公里以內」之違規，並無違誤：
    ⒈按「（第1項）汽車駕駛人之行為有下列情形之一，當場不
      能或不宜攔截製單舉發者，得逕行舉發：七、經以科學儀
      器取得證據資料證明其行為違規。（第2項）前項第七款
      之科學儀器應採固定式，並定期於網站公布其設置地點。
      但汽車駕駛人之行為屬下列情形之一者，不在此限：九、
      行車速度超過規定之最高速限或低於規定之最低速限。（
      第3項）對於前項第九款之違規行為，採用固定或非固定
      式科學儀器取得證據資料證明者，於一般道路應於100公
      尺至300公尺間，於高速公路、快速公路應於300公尺至1,
      000公尺間，明顯標示之；其定點當場攔截製單舉發者，
      亦同」、「汽車駕駛人，行車速度，超過規定之最高時速
      ，或低於規定之最低時速，除有第43條第1項第2 款情形
      外，處新臺幣1,200元以上2,400元以下罰鍰」，為處罰條
      例第7條之2第1項第7款、第2項第9款、第3項前段、第40
      條分別定有明文。
    ⒉又目前我國警察取締超速駕駛之科學儀器可區分為二類，
      一為定點設置之固定式測速照相設備（包含有雷達、雷射
      與感應線圈等）（然感應線圈因尚未有國家檢驗標準，目
      前已暫停使用），一為手持或車裝流動測速儀器（發射兩
      條雷射光束計算目標車輛之進、出場時間）。後者又可分
      為二種，一為定置路旁附有照相機之固定雷射測速儀器，
      另一種為警員手持雷射測速槍，此或附照相功能或未具照
      相功能，確認超速後當場攔停舉發或逕行舉發。再按度量
      衡法第5條規定：「為確保交易公平、維護大眾安全健康
      及環境保護，主管機關得就供交易、證明、公務檢測、環
      境保護、公共安全、醫療衛生有關之度量衡器，指定為法
      定度量衡器」，而於「度量衡器檢定檢查辦法」第3條第1
      項第6款，並就「速度計」規定：「公務檢測用雷達測速
      儀」、「公務檢測用雷射測速儀（光達式）」及「公務檢
      測用感應式線圈測速儀」，均為應經檢定之法定度量衡器
      ，同辦法第17條第1 項亦規定檢定合格在使用中之度量衡
      器，應接受檢定機關（構）之定期或不定期檢查。是衡諸
      上開法令之意旨，可知經列為法定度量衡器之測速設備裝
      置，與大眾有關之公務檢測儀器，理應經由國家專責機關
      檢定合格後加以使用，並定期檢測，方能昭得公信。經查
      ，本件雷達測速儀拍攝之照片（見本院卷第48頁），其上
      有顯示測得系爭車輛之車速為時速「64kmh」，並記載序
      號為「LE0613」，核與被告所提出本件測速照相機之雷射
      測速儀檢定合格證書（見本院卷第51頁）上所載之「器號
      」相同，而上開雷射測速儀檢定合格單業經「財團法人台
      灣商品檢測驗證中心」檢定合格，檢定日期為「110年3月
      17日」、有效期限為「111年3月31日」。是本件案發時尚
      於該儀器有效期間內，該測速儀之精準度毋庸置疑，足認
      本件雷射測速儀器於110年11月28日9時50分許，測得系爭
      車輛之車速為時速「64kmh」，一切功能運作正常，並無
      被干擾之情事，堪以認定。是原告所述：警方採用的是機
      動測速照相機，該測速照相機是否有通過檢驗之規範，原
      告無從查證等語，顯係卸責之詞，不足採信。
    ⒊原告雖主張：台三乙線整條路段速限均為60公里，僅中間
      一小段（即違規地點）速限50公里，原告因一時不查致車
      速達64公里等語。惟查，依舉發機關111年3月22日龍警分
      交字第1110007283號函文表示略以：「說明：二、…經現
      地勘查本轄龍潭區文化路全線路段均設有時速不得超過50
      公里之標牌或標線，尚無標示不明獲速限陡降情形…」等
      語（見本院卷第53頁）所示，顯見台三乙線整條路段之速
      限均為50公里，並有違規路段速限之照片（見本院卷第49
      頁、第57頁）在卷可佐。況按道路交通安全規則第93條第
      1項第1款規定，車輛行駛於一般道路，在無速限標誌或標
      線之路段，行車時速亦不得超過50公里。足見，原告駕駛
      系爭車輛行駛於本件違規地點之一般道路路段，其行車時
      速自亦不得超過50公里。故原告主張：整條路段均為速限
      60公里，僅原告違規路段降為50公里云云，亦顯係卸責之
      詞，不足採信。
　　⒋原告再表示：該路段並非道路狹小、交通繁忙或行人眾多
      之路段，但卻刻意降低速限，且未於測速照相之三角警告
      標示牌上方設置速限標誌，顯有故意誤導駕駛人之嫌等語
      。惟按處罰條例第7條之2第3項之規定，其立法目的乃係
      透過在交通違規路段前先行設置標牌之警告標誌或速限之
      禁制標誌提醒用路人，使得警方在執法採證上得以符合法
      定程序，而大幅減低違法性之疑慮，且考量汽車駕駛人駕
      車行駛於一般道路或高速公路、快速道路之行車速度不同
      而為反應距離不同之區分，使汽車駕駛人於先行預見此一
      標牌之警告標誌或速限之禁制標誌時，有充分時間及距離
      反應行車速度，以符合該等路段之速限範圍，避免汽車駕
      駛人因反應時間及距離之不足，反而導致行車時遽採煞車
      或加速而有增加危險發生之可能性；又該條項規定為94年
      12月28日所新增，明白確認行政機關有此標示義務，如舉
      發者予以違反，卻不生相對應之法律效果，則無異使該規
      定成為具文，殊違本條項特別設立之本意；是以，舉發機
      關及被告自均須遵守此一最低程度之法定程序保障之要求
      。故舉發員警以科學儀器取得證據資料證明駕駛人有行車
      速度超過規定之最高速限或低於規定之最低速限，於一般
      道路應於100公尺至300公尺間，於高速公路、快速公路應
      於300公尺至1,000公尺間，明顯標示之。該明顯標示之要
      求，為上開規定所明確制訂，不但有其立法上目的之考量
      ，且已屬超速舉發之正當程序之一部分，舉發機關自有遵
      守必要；倘未遵守，應屬違法。經查，本件舉發員警在使
      用測速儀器前，文化路之沿路上不僅設有「速限50」之標
      誌及標線，且於原告超速違規地點前約160公尺處，已明
      確設置有警「52」之標誌，且該標誌前方並未有任何樹枝
      或其他障礙物，阻擋用路人之視線，此有舉發機關111年4
      月6日龍警分交字第1110008439號函文、舉發員警交通違
      規申訴答辯書、「前有測速照相」之現場照片、原告行車
      路線圖等資料（見本院卷第55至62頁）在卷可佐，已足使
      本院確信本件舉發員警確實係在執行取締本件超速違規前
      ，即已在該路段設置上開警「52」之標誌，嗣以雷達測速
      儀器進行測速並拍照採證，其所得之違規採證照片，自得
      為裁處及認定違規事實之證據。是原告上開所述，顯係卸
      責之詞，不足採信。
　　⒌至原告主張：警方刻意選在交通流量少之星期日早上10點
      ，採用埋伏方式偷拍，其執法欠缺正當性且不符比例原則
      等語。惟查，關於員警執勤地點及方式，交通法規並未設
      有明文之限制，均委由員警依據道路之設置情形、交通流
      量、交通事故發生頻率、一般用路權人之便利性、員警值
      勤之安全性等一切因素綜合判斷後，始決定執行違規取締
      勤務之地點，況法律要求駕駛人應遵守道路交通安全規則
      ，除有維持交通順暢之公益目的外，本兼及有保護用路權
      人生命、身體、健康法益之旨，實不應因執法單位有無取
      締行為、取締地點是否明顯、取締方式為何而有所不同，
      本件員警之採證地點既屬在一般公共、公開場合，即為在
      明顯處所公開執法，尚難指為隱匿拍攝。又本件舉發員警
      既然已在測速器設置位置之前方約160公尺處，設置有「
      警52」測速取締標誌告示牌，且依照該標誌擺放的位置並
      沒有任何遮蔽物阻擋，亦無標誌模糊、無法辨識或辨識不
      清等情，原告行經本件違規地點路段自應遵守道路主管機
      關訂定之速限50公里行駛，但原告仍以時速64公里，超速
      14公里之速度行駛，顯已違背駕駛人應遵守道路交通標誌
      指示行駛之義務。故原告上開主張，亦屬卸責之詞，不足
      採信。
    ⒍綜上所述，本件原告確有「汽車駕駛人行車速度，超過規
      定之最高時速20公里以內」之違規，而原告就本件超速違
      規，縱非故意，亦有「應注意、能注意，而未注意」之過
      失責任。是被告認定原告有「汽車駕駛人行車速度，超過
      規定之最高時速20公里以內」之違規，並無違誤。
（三）被告以原處分裁處原告罰鍰1,600元，並記違規點數1點，
      並無違誤：
    ⒈按「汽車駕駛人，行車速度，超過規定之最高時速，或低
      於規定之最低時速，除有第43條第1項第2款情形外，處新
      臺幣1,200元以上2,400元以下罰鍰」、「汽車駕駛人有下
      列各款所列條款之一者，除依原條款處罰鍰外，並予記點
      ：一、有第33條第1項、第2項、第38條第1項、第40條、
      第45條、第47條第1款至第3款、第48條、第49條或第60條
      第1項、第2項第1款、第2款情形之一者，各記違規點數1
      點」，處罰條例第40條、第63條第1項第1款分別定有明文
      。
    ⒉次按裁罰基準及處理細則第1條規定：「本細則依道路交通
      管理處罰條例第92條第4項規定訂定之」、第2條第1項、
      第2項規定：「處理違反道路交通管理事件之程序及統一
      裁罰基準依本細則之規定辦理。前項統一裁罰基準，如附
      件違反道路交通管理事件統一裁罰基準表」，核上開處罰
      條例第92條第4項所授權交通部會同內政部訂定之裁罰基
      準及處理細則及其附件「違反道路交通管理事件統一裁罰
      基準表」（下稱裁罰基準表），就其立法目的及功能，乃
      為防止處罰機關枉縱或偏頗，用以維持裁罰之統一性與全
      國因違反道路交通管理事件受處罰民眾之公平，不因裁決
      人員不同，而生偏頗，寓有避免各監理機關於相同事件恣
      意為不同裁罰之功能，並非法所不許，於憲法上保障人民
      財產權之意旨並無牴觸（此並有司法院釋字第511號解釋
      意旨理由足資參照），是被告自得依此裁罰基準表而為裁
      罰。
    ⒊原告確有「汽車駕駛人行車速度，超過規定之最高時速20
      公里以內」之違規行為，已詳如前述，又依裁罰基準表規
      定：「汽車」、「駕駛人行車速度，超過規定之最高時速
      20公里以內」、於期限內到案聽候裁決者，處1,600元罰
      鍰。是被告依處罰條例第40條、第63條第1項第1款及裁罰
      基準表等規定，裁處原告罰鍰1,600元，並記違規點數1點
      等處分，經核即屬於法有據，該等處分並無違誤。故原告
      訴請撤銷原處分為無理由，應予駁回。
（四）本件判決基礎已臻明確，兩造其餘之攻擊防禦方法及訴訟
      資料經本院審酌後，核與判決結果不生影響，無一一論述
      之必要，附此敘明。
五、本件第一審裁判費為裁判費300元，應由原告負擔，爰確定
    第一審訴訟費用額如主文第二項所示。
六、據上論結，本件原告之訴無理由，依政訴訟法第237條之8第
    1項、第98條第1項前段等規定，判決如主文。
中　　華　　民　　國　　111 　年　　8 　　月　　19　　日
　　　　　　　　　行政訴訟庭　法　官　黃漢權
上為正本係照原本作成。
如不服本判決，應於判決送達後20日內，向本院提出上訴狀並表
明上訴理由（原判決所違背之法令及其具體內容或依訴訟資料可
認為原判決有違背法令之具體事實），其未載明上訴理由者，應
於提出上訴後20日內向本院補提理由書（上訴狀及上訴理由書均
須按他造人數附繕本，如未按期補提上訴理由書，則逕予駁回上
訴），並應繳納上訴裁判費新臺幣750元。
中　　華　　民　　國　　111 　年　　8 　　月　　19　　日
　　　　　　　　　　　　　　　書記官　蕭竣升